臺灣臺北地方法院民事判決　　　　　　99年度勞簡上字第87號
上　訴　人　阿拉NOETKR.
　　　　　　共康PANNEE.
共　　　同
訴訟代理人　吳永毅
　　　　　　蘇衍維律師
複　代理人　曾福卿
被　上訴人　楓憲實業有限公司
法定代理人　黃兆松
訴訟代理人　江百易律師
複　代理人　汪廷諭律師
上列當事人間請求損害賠償事件，上訴人對於民國99年8月30日
本院臺北簡易庭99年度北勞簡字第30號第一審判決提起上訴，本
院於民國100年3月23日言詞辯論終結，判決如下：
    主  文
原判決廢棄。
被上訴人在第一審之訴駁回。
第一、二審訴訟費用由被上訴人負擔。
    事實及理由
一、本件被上訴人起訴主張：上訴人阿拉及共康於民國98年7月
    間，受僱於原告從事體力性質工作之外籍勞工，其中上訴人
    阿拉受僱期間自98年7月16日起至100年1月27日止；上訴人
    共康受僱期間自98年8月27日起至100年7月30日止；上訴人
    所簽立之外籍勞工入境同意書（下稱系爭入境同意書）第5
    條第1項第1款約定，如其無故曠職，無條件接受遺返，並應
    賠償被上訴人損失，並簽發面額新臺幣（下同）9萬8,000元
    之本票1紙以為擔保。詎上訴人自98年9月11日起即失去聯繫
    ，顯違雙方上揭約定，應賠償被上訴人所受之損害有：(1)被
    上訴人為聘僱上訴人，須繳納就業安定費，被上訴人各為上
    訴人阿拉、共康繳納4,670元、2,737元。(2)因上訴人無故曠
    職且未出境，被上訴人依法不得聘僱外籍勞工，為此聘僱本
    國勞工即訴外人張英彥、蔡志輝每月增加人事成本分別為
    7,011元，依雙方簽訂之聘僱期間計算至100年1月27日及100
    年7月30日，已超過上訴人所約定之違約金賠償金額上限9萬
    8,000元。(3)被上訴人為聘僱上訴人，另依負擔招募許可費
    、入國簽證許可費及聘僱許可費用合計各400元。為此，爰
    依系爭入境同意書第5條第1款之約定，提起本件訴訟，並聲
    明：上訴人阿拉、共康分別給付被上訴人9萬8,000元，及自
    支付命令送達翌日起至清償日止，按週年利率5%計算之利息
    。
二、上訴人則以：上訴人申請來台工作前，與被上訴人簽立之勞
    動契約第13.3條約定，若上訴人有曠職3日以上，被上訴人
    僅得終止契約，將上訴人遣返泰國，上訴人應負擔或償還由
    被上訴人或第三者先行代付之回程機票及有關費用，其中並
    無關於損害賠償之約定，然被上訴人委任之仲介公司，於上
    訴人來台前2日，趁交付上訴人機票、簽證及護照之時，要
    求上訴人簽署系爭入境同意書及本票，顯係趁上訴人急迫、
    輕率無經驗而使上訴人簽立，甚且係趁機脅迫上訴人簽立，
    故所簽立之文件應不合法而無效。況系爭入境同意書任意以
    其他約定作不利益於上訴人之變更，違反雇主聘僱外國人許
    可及管理辦法第27條之2第2項之規定，應屬無效。又上訴人
    係因在工作期間受融解之鋁、鋅液體濺出燙傷，被上訴人復
    未安排就醫門診，上訴人表示工作過於危險而不願上工時，
    被上訴人管理幹部即威脅將上訴人遣送回泰國，上訴人處於
    語言與資訊弱勢，根本難以利用複雜管道轉換雇主，故而依
    勞動基準法第14條第1項第3款規定終止契約，並非無故曠職
    ，而係未經預告終止契約離開工廠。況被上訴人並未證明就
    業安定費、僱用台勞與上訴人之逃跑間有相當因果關係，且
    被上訴人求償金額相當於上訴人工作16至18個月之正常工時
    實得薪資，違反比例原則等語，資為抗辯。
三、原審判決上訴人敗訴，上訴人不服提起上訴，上訴聲明：原
    判決廢棄。被上訴人在第一審之訴駁回。被上訴人則答辯聲
    明：上訴駁回。
四、兩造不爭執之事實：
  (一)上訴人阿拉於98年6月29日簽立外系爭入境同意書，受僱於
    被上訴人從事體力性質工作之外籍勞工，受僱期間自98年7
    月16日起至100年1月27日止，上訴人阿拉並於同日簽立面額
    9萬8,000元之本票乙紙以為保證。
  (二)上訴人共康於98年7月28日簽立系爭入境同意書，受僱於被
    上訴人從事體力性質工作之外籍勞工，受僱期間自98年8月
    27 日起至100年7月30日止，上訴人共康並於同日簽立面額9
    萬8,000元之本票乙紙以為保證。
  (三)上訴人阿拉、共康於98年9月11日起失去聯繫，未再履行受
    僱工作之約定。
  (四)被上訴人各為上訴人阿拉、共康支出就業安定費4,670元、
    2,737元，被上訴人並為上訴人各支出審查費400元。
五、被上訴人主張上訴人無故曠職3日，依系爭入境同意書第5條
    第1項第1款之約定，應賠償被上訴人之損害，為上訴人所否
    認，並以前揭情詞置辯，茲本件應先審酌之爭點為：系爭入
    境同意書第5條第1項第1款之約定是否有效？
  (一)按法律行為，違反強制或禁止之規定者，無效，民法第71條
    定有明文。次按第二類外國人依規定申請入國簽證，應備下
    列文件：一招募許可。二經我國中央衛生主管機關認可醫院
    或指定醫院核發之3個月內健康檢查合格報告。三專長證明
    。四行為良好之證明文件。但外國人出國後30日內再入國者
    ，免附。五經其本國主管部門驗證之外國人入國工作費用及
    工資切結書。六已簽妥之勞動契約。七外國人知悉本法相關
    工作規定之切結書。又雇主申請聘僱從事本法第46條第1項
    第8款至第10款規定工作之外國人者，應於外國人入國後3日
    內，檢附下列文件通知當地主管機關實施檢查：一外國人入
    國通報單。二外國人生活照顧服務計畫書。但聘僱外國人從
    事海洋漁撈工作者，免附。三外國人名冊。四經外國人本國
    主管部門驗證之外國人入國工作費用及工資切結書。但符合
    第27條第2項規定者，免附。又當地主管機關實施從事本法
    第46條第1項第8款至第10款規定工作之外國人入國工作費用
    或工資檢查時，應以前條第1項第4款規定之切結書記載內容
    為準。前條第1項第4款所定切結書之內容，不得為不利益於
    前項外國人之變更；雇主聘僱外國人許可及管理辦法第27條
    第1項、第27條之1第1項、第27條之2分別定有明文。可知雇
    主聘僱第二類外國人來台工作，除應事先與該外國人簽立勞
    動契約，及以勞動契約為依據簽立外國人入工作費用及工資
    切結書，且均經外國人本國及我國主管機關驗證外，於該外
    國人入國工作後3日內，雇主並應檢附該外國人入國工作費
    用及工資切結書通知我國當地主管機關實施檢查，而主管機
    關於實施檢查時，就外國人入國工作費用及工資事項應以前
    開切結書之內容為準，且雇主不得在簽訂勞動契約及外國人
    入國工作費用及工資切結書後，另以附約及其他約定為不利
    益於外國人之變更，苟有不利益於外國人之變更，自屬違反
    前開規定，依民法第71條之規定，應屬無效。
  (二)查上訴人於來台工作前，與被上訴人簽立之經我國及泰國政
    府驗證之勞動契約第13.3條約定：「發生下列任一情況時，
    甲方（指被上訴人）得終止本契約，將乙方（指上訴人）遣
    返泰國。乙方應無異議、無條件立即返回泰國。乙方應自行
    負擔或償還由甲方或第三者先行代付之回程機票及有關費用
    。…（I）無正當理由連續曠職3天以上，或累計達6天以上
    。」；惟被上訴人於上訴人來台工作前另行要求上訴人簽立
    之系爭入境同意書第5條第1項則約定：「本人若發生下列情
    形，願無條件接受遣返並自行負擔被遣返之相關費用：(1)無
    故曠職者，依公司規定處理，連續3日或1個月內達6日者，
    除賠償公司損失外，一律遣返。」，有勞動契約、系爭入境
    同意書存卷可稽；可知依兩造所簽立之勞動契約，上訴人若
    有曠職之情形，被上訴人僅能將上訴人立即遣返泰國，並由
    上訴人自行負擔或償還遣返之機票費及有關費用，其中並無
    任何上訴人應賠償被上訴人有關曠職所生損害賠償之約定，
    惟被上訴人於上訴人簽立系爭勞動契約及外國人入國工作費
    用及工資切結書之外，另行要求上訴人簽立之系爭入境同意
    書中另行約定上訴人應賠償因曠職所生之損害賠償，顯係另
    以附約為不利益於上訴人之變更，自屬違反雇主聘僱外國人
    許可及管理辦法第27條之2第2項規定，應屬無效，上訴人所
    辯其不受該約定之效力拘束，自屬可採。
六、綜上所述，上訴人抗辯系爭入境同意書第5條第1項第1款之
    約定，違反雇主聘僱外國人許可及管理辦法第27條之2第2項
    之規定，應屬無效，堪予採信。從而，被上訴人依系爭入境
    同意書第5條第1項第1款之約定，請求上訴人給付被上訴人
    各9萬8,000元，及自支付命令送達之翌日起至清償日止，按
    週年利率5%計算之利息，為無理由，應予駁回。原審判命上
    訴人給付並為假執行之宣告，自有未洽。上訴意旨指摘原判
    決不當，求予廢棄改判，為有理由，自應由本院予以廢棄改
    判，如主文第2項所示。
七、本件事證已臻明確，兩造其餘攻擊防禦方法及其他所為之舉
    證，經審酌後認對於本件判斷不生影響，爰不一一論述，併
    此敘明。
八、據上論結，本件上訴為有理由，依民事訴訟法第436條之1第
    3項、第450條、第78條，判決如主文。
中    華    民    國  100    年    4    月     20     日
                   勞工法庭    審判長法  官  郭美杏
                                     法  官  孫正華
                                     法  官  賴惠慈
以上正本係照原本作成。
本判決不得上訴。
中    華    民    國   100    年    4   月     20     日
                                     書記官  廖素芳